【裁判字號】    97,交聲,309
【裁判日期】    970409
【裁判案由】    違反道路交通管理處罰條例聲明異議
【裁判全文】
臺灣士林地方法院交通事件裁定         97年度交聲字第309號
原處分機關  臺北市交通事件裁決所
異  議  人
即受處分人  甲○○
上列異議人即受處分人因違反道路交通管理處罰條例案件，對於
臺北市交通事件裁決所中華民國97年3 月7 日所為之處分（原處
分案號：北市裁二字第裁22-A00000000號）聲明異議，本院裁定
如下：
    主  文
異議駁回。
    理  由
一、按汽車駕駛人，行車速度，超過規定之最高時速，或低於規
    定之最低時速，除有第43條第1 項第2 款情形外，處新臺幣
    1,200 元以上2,400 元以下罰鍰，並記違規點數1 點。對於
    行車速度超過規定之最高速限或低於規定之最低速限之違規
    行為，採用固定或非固定式科學儀器取得證據資料證明者，
    於一般道路須至少於100 公尺，於高速公路、快速公路須至
    少於300 公尺前，明顯標示之，道路交通管理處罰條例第40
    條、第63條第1 項第1 款、第7 條之2 第3 項分別定有明文
    。
二、原處分意旨略以：異議人即受處分人甲○○於民國96年12月
    25日凌晨0 時55分許，駕駛車牌號碼CX-5990 號自用小客車
    ，以時速63公里行駛在速限為時速50公里之臺北市○○○路
    ○段南向北車道，經臺北市政府警察局交通警察大隊大同分
    局交通分隊以北市警交大字第A00000000 號通知單逕行舉發
    超「限速50公里，經測時速63公里，超速13公里，未滿20公
    里」違規，依道路交通管理處罰條例第40條，處罰鍰新臺幣
    （下同）1,600 元整，並依同條例第63條第1 項記違規點數
    1 點等語。
三、異議意旨略以：異議人即受處分人甲○○於96年12月25日凌
    晨0 時55分許，駕駛車牌號碼CX-5990 號自用小客車，於臺
    北市○○○路○段處，因超速遭臺北市交通警察大隊大同分
    局測速照相拍照致違規乙案，異議人向原舉發機關即臺北市
    交通警察大隊大同分局申訴後，認原舉發機關回覆之內容，
    與異議人所陳述內容並無關連，異議人對當日車速63公里違
    規，及環河北路與涼州街口往北方向設有警告標誌，以及地
    面劃設有限速標線等情並無異議，惟：當日執行本件交通舉
    發勤之員警，其舉發之確切地點為何？異議人質疑當日員警
    並未設立『移動式』警告標誌，如員警確於環河北路與涼州
    街口後100 公尺處值勤，尚請員警提供確切證據，以證當日
    係依法執行舉發，爰依法聲明異議云云。
四、經查：
  (一)本件異議人即受處分人甲○○於96年12月25日凌晨0 時55分
    許，駕駛車牌號碼CX-5990 號自用小客車，由南向北行經限
    速50公里之臺北市○○○路○ 段，以時速63公里之速度超速
    行駛，經臺北市政府警察局大同分局以科學儀器自動測速採
    證之照片逕行舉發之事實，為異議人所不爭執，復有採證照
    片1 張、臺北市政府警察局北市警交大字第A00000000 號舉
    發違反道路交通管理事件通知單1 紙在卷足憑，則異議人有
    於前揭時、地駕車超速違規之事實，洵堪認定。
  (二)異議人先是質以原舉發機關臺北市政府警察局交通警察大隊
    大同分局於上揭時、地執行測速照相時，於測速照相地點前
    方100 公尺處，並未設置『移動式』警告標語，又認員警如
    係於環河北路與涼州街口『固定式』警告標語後100 公尺處
    值勤，惟員警並無提出確切證據證明，確已依循道路交通管
    理處罰條例第7 條之2 第3 項，對於行車速度超過規定之最
    高速限或低於規定之最低速限之違規行為，採用固定或非固
    定式科學儀器取得證據資料證明者，於一般道路須至少於10
    0 公尺，本件舉發即不適法云云。惟查：
  1.本件舉發經過，已據臺北市政府警察局大同分局以97年1 月
    25日以北市警同分交字第09730211200 號函覆稱：「本案測
    速地點前方100 公尺前在環河北路與涼州街口往北方向設有
    『常有測速照相，請依速限行駛』警告標語，且環河北路與
    民生西路路面亦劃設有速限『50』字樣標線，提醒駕駛人注
    意」等語明確，有該函文附卷可稽，異議人上開所指已嫌無
    據。
  2.況按駕駛人駕車本即應依速限管制之規定，謹慎駕車，以維
    行車安全及避免危險發生，且交通主管機關為加強交通管理
    ，維護交通秩序，確保交通安全，除廣為宣導交通安全教育
    外，對違規之駕駛人、用路人並予以採證舉發處罰，以促使
    恪遵交通法令，而在設立測速照相裝置之前方併設有告示牌
    ，揆其意旨，無非在促請駕駛人注意不得超速行駛，以免被
    採證處罰，則此顯係善意之提醒，非謂未設置告示牌者，不
    得照相處罰，況遍查交通管理法令，亦無「測速照相裝置前
    方未設有告示牌者，不得照相處罰」之相關規定。再者，若
    強令在測速照相裝置前方須設立告示牌，無異將使無心遵守
    速限規定之駕駛人，遇設有告示牌之處始刻意減低車速，在
    未見設有告示牌時，反而恣意超速行駛，自無法達到訂立速
    限管制規定，以維行車秩序，保障行車安全之立法目的，況
    異議人既對於舉發地點環河北路與涼州街口往北方向設有警
    告標誌，以及地面劃設有限速標線等情並無異議，異議人身
    為駕駛人，理應藉此清楚注意暨遵守該路段速度限制之規定
    ，從而異議人執詞主張本件處罰並非適法云云，顯係誤會。
五、本件異議人之行車速度既已違反管制標誌，自屬違反道路交
    通管理處罰條例第40條第1 項之違規超速行為，原舉發機關
    即臺北市政府警察局大同分局依採證照片逕行舉發，亦符合
    道路交通管理處罰條例第7 條之2 第1 項第6 款規定之以科
    學儀器取得證據資料者之逕行舉發要件，本件違規事實，至
    臻明確，原處分機關據以援引前揭規定，依法裁處，洵無不
    當。異議人徒以前開情詞任意指摘，殊無可採，其所為本件
    聲明異議為無理由，應予駁回。
據上論斷，應依道路交通案件處理辦法第19條，裁定如主文。
中    華    民    國    97    年    4    月    9     日
                  交通法庭法  官    許辰舟
以上正本證明與原本無異。
如不服本裁定應於裁定送達後5 日內向本院提出抗告狀。
                          書記官    李典育
中    華    民    國    97    年    4     月    9     日


司法院資訊處製作；財團法人民間司法改革基金會備份。
